臺灣高等法院刑事判決
110年度交上易字第314號
上  訴  人  臺灣宜蘭地方檢察署檢察官
被      告  林昉郁



上列上訴人因被告公共危險案件，不服臺灣宜蘭地方法院110年
度交易字第133號，中華民國110年11月2日第一審判決（起訴案
號：臺灣宜蘭地方檢察署110年度偵字第588號），提起上訴，本
院判決如下：
    主  文
原判決撤銷。
林昉郁駕駛動力交通工具而有血液中酒精濃度達百分之零點零五
以上之情形，處有期徒刑肆月，如易科罰金，以新臺幣壹仟元折
算壹日。
    犯罪事實
一、林昉郁於民國109年11月2日10時左右，在宜蘭縣礁溪鄉十六
    結某工地飲用酒類，因酒精之作用，導致其注意力及操控動
    力交通工具之能力降低，已達到不能安全駕駛動力交通工具
    之程度，竟仍基於酒後駕駛動力交通工具之犯意，於同日14
    時許，騎乘車牌號碼000-0000號普通重型機車上路。嗣於同
    日14時30分許，行經宜蘭縣羅東鎮新群一路與富農路3段交
    岔路口時，不慎與林枝祥所駕駛車牌號碼000-0000號自用小
    客車發生碰撞，林昉郁因而受有傷害，經警據報到場處理，
    將林昉郁送往醫療財團法人羅許基金會羅東博愛醫院（下稱
    羅東博愛醫院）救治，並於同日15時24分許委請羅東博愛醫
    院對林昉郁施以抽血檢驗，於同日15時59分許採檢測得其血
    液中所含酒精濃度達207.7mg/dL（即百分比濃度為百分之0.
    2077），換算吐氣酒精濃度約為1.04mg/L，而查知上情。
二、案經宜蘭縣政府警察局羅東分局報請臺灣宜蘭地方檢察署（
    下稱宜蘭地檢）檢察官偵查後起訴。
    理  由
一、本件認定犯罪事實所引用之卷內供述及非供述證據（包含人
    證與文書證據等證據），皆無證據證明係公務員違背法定程
    序所取得，又檢察官與被告林昉郁（下稱被告）於本院審理
    時均未爭執其證據能力（本院卷第62至64、80至81頁），經
    審酌該等證據製作時之情況，尚無顯不可信與不得作為證據
    之情形，亦無違法不當與證明力明顯過低之瑕疵，且與待證
    事實具有關聯性，認為以之作為證據應屬適當，依刑事訴訟
    法第158 條之4反面解釋及第159條之5規定，認均有證據能
    力。
二、認定犯罪事實所憑之證據及理由：
    訊據被告固坦承有於上開時地騎乘重型機車與林枝祥所駕駛
    之自小客車發生車禍，經送往羅東博愛醫院救治，於羅東博
    愛醫院抽血檢驗驗得其血液中酒精濃度達207.7mg/dL（即百
    分比濃度為百分之0.2077）之事實；惟否認有不能安全駕駛
    動力交通工具犯行，辯稱：其工作前才喝酒，騎車前沒有喝
    酒，抽血離喝酒時間已經過5、6個小時了，而且我當時受傷
    嚴重，可能因車禍傷勢導致檢驗結果呈偽陽性云云。經查：
(一)被告於109年11月2日10時左右，在宜蘭縣礁溪鄉十六結某工
    地飲用酒類，隨後於同日14時許，騎乘車牌號碼000-0000號
    普通重型機車上路。嗣於同日14時30分許，與林枝祥駕駛之
    自小客車發生交通事故，經送往羅東博愛醫院救治，於羅東
    博愛醫院抽血檢驗出其血液中酒精濃度達207.7mg/dL（即百
    分比濃度為百分之0.2077）等情，業經被告坦承在卷（宜蘭
    地檢110年度偵字第588號偵查卷，下稱偵卷，第7至8、45頁
    ；原審110年度交易字第133號卷，下稱原審卷，第50、51、
    130頁）；此外，復有宜蘭縣政府警察局羅東分局交通分隊
    道路交通事故當事人酒精測定紀錄表（為羅東博愛醫院檢驗
    科檢驗單，偵卷第13頁）、道路交通事故現場圖（偵卷第15
    、16頁）、道路交通事故調查報告表㈠㈡（偵卷第17、18頁）
    、現場及車損照片（偵卷第21至29頁）、羅東博愛醫院109
    年11月11日診斷證明書（偵卷第35頁）、羅東博愛醫院110
    年8月11日羅博醫字第1100800055號函暨附件被告病歷影本
    （原審卷第57至105頁）等在卷可參，此部分事實，首堪認
    定。
(二)被告雖以前詞置辯，惟查：
 1、被告上開時、地與林枝祥駕駛之車輛發生車禍後，被告送醫
    經抽血檢測得其血液中酒精濃度為207.7mg/dL（即百分比濃
    度為百分之0.2077），換算吐氣酒精濃度約為1.04mg/L，雖
    經原審送法務部法醫研究所（下稱法醫研究所）鑑定結果，
    其函覆略以：一般醫院之急診生化儀器，其儀器偵測原理多
    為生化酵素免疫分析法（含化學呈色法等），極易有偽陽性
    反應發生，若以該類原理之儀器檢測酒精（乙醇），較易受
    一些因素影響，如採檢時是否使用正確檢體收集管、檢體個
    別特性（如該檢體是否溶血、乳酸含量）、急救輸液等因素
    干擾。因此生化酵素分析法係一種初步篩驗實驗，檢驗結果
    僅能提供醫療之參考。生化酵素分析結果為陽性反應時，必
    需再以頂空氣相層析分析法確認，使能供為法庭上之證據。
    而一般刑事鑑識實室係以頂空氣相層析分析法來檢驗血液中
    酒精濃度，該法利用層析管柱將待測物分離，依其滯留時間
    不同而區分出待測物，準確性高且干擾少，為目前世界各國
    刑事鑑識及法醫毒物單位檢測血液酒精濃度所使用，並具有
    法庭證據能力等語，此有法醫研究所110年8月23日法醫毒字
    第11000054120號函在卷可查（原審卷第109至110頁），固
    指以生化酵素法檢驗酒精濃度，較易因採檢程序是否正確或
    受到檢體個別特性、急救輸液等因素之干擾。然查：
　⑴經檢察官函詢羅東博愛醫院按診斷證明書之過程救治車禍病
    患林昉郁後，是否會影響由其體内血液檢測出之乙醇濃度之
    高低（15時59分採檢）？（即林昉郁體内酒精濃度，會否因
    急救過程之某種醫治行為而影響？抑或檢測出之乙醇濃度即
    為其入院前之體内酒精濃度？）等節（偵卷第47頁），經該
    院函覆稱：本病患血液酒精檢驗為到院後立即抽血得到，並
    無受急救治療點滴及藥物後續影響，故為入院時的體內酒精
    濃度等語，有羅東博愛醫院110年2月5日羅博醫字第1100200
    029號函及附件醫師說明表可憑（偵卷第48至49頁），業已
    說明該院對被告所採集之血液檢體，係到院後立即抽血得到
    ，並無受急救治療點滴及藥物後續影響，自無上開法務部法
    醫研究所函文所指採用生化酵素法檢驗酒精濃度可能干擾檢
    驗結果正確性之因素存在，自難僅憑法醫研究所前開函文內
    容，逕認定羅東博愛醫院檢驗結果確有何等難以採信之處。
  ⑵嗣經本院再次函詢羅東博愛醫院被告於案發當日因車禍急救
    抽血時有無溶血反應？有無因醫療過程致被告乳酸含量上升
    、乳酸去氫酵素上升等情形？急診紀錄所載疑似酒精過量是
    否是聞到傷患酒氣味道所致？等節，該院函覆稱：病患於10
    9年11月2日至急診就醫，在到達急診給予緊急處置，同時抽
    血檢查(包括酒精)。①在檢驗科血液檢查，並無溶血反應。②
    在起初到達急診抽血，故不因醫療過程影響。③病人自述中
    提到酒精使用（見病患急診檢傷記錄）等語，亦有羅東博愛
    醫院110年12月10日羅博醫字第1101200076號函可按（本院
    卷第44至46頁），另本院函詢法醫研究所如能排除檢體受污
    染（如已採用乾淨之檢體收集管，亦無急救輸液等），則生
    化酵素分析法所檢測之結果是否可信？若本案檢測結果為血
    液濃度207.7mg/dL，若無檢體受醫療急救污染情事發生，有
    無可能係偽陽性造成？等節，經法醫研究所函覆內容，大抵
    與上開法醫研究所110年8月23日法醫毒字第11000054120號
    函內容相同，另說明來函關於儀器檢測偽陽性等問題，該所
    無相關研究資料可提供，請洽詢原檢驗單位或儀器設備商等
    語，此有110年12月14日法醫毒字第11000255640號函可查（
    本院卷第48至49頁）。至法醫研究所雖稱生化酵素分析法係
    因易受一些因素影響，如採檢時是否使用正確檢體收集管、
    檢體個別特性（如該檢體是否溶血、乳酸含量）、急救輸液
    等因素干擾，檢驗結果僅能提供醫療參考等語；惟本案被告
    於急救抽血之過程中，業據上開羅東博愛醫院函覆說明於對
    被告進行血液檢查時並無溶血反應，且係於初到急診即為抽
    血，而無因醫療過程影響等情，可認羅東博愛醫院對被告所
    採集血液檢體之過程，已排除檢體受到外來酒精、急救輸液
    等污染、干擾因素，核先敘明。
　⑶再者，依上開羅東博愛醫院說明被告血液檢驗並無溶血反應
    ，縱該院未做乳酸或乳酸去氫酵素檢查，未能將其排除於酒
    精檢测干擾因素之外，惟依據文獻記載，休克期間人體組織
    因缺氧產生乳酸（Lactate)和乳酸去氫酶（Lactate　dehyd
    rogenase)，此時如採用生化酵素法進行檢测，其檢測結果
    雖有可能受乳酸和乳酸去氫酶影響，但必須當乳酸去氫酶上
    升超過2000IU/L，酵素法酒精檢測始會上升14.9mg/dL，且
    保守估計乳酸去氫酶最高只會被提高10倍，故縱乳酸去氫酶
    數值達2000IU/L時，依實驗結果亦僅使人體血液中酒精濃度
    上升14.9mg/dL等情。縱使被告確因血中乳酸堆積而使血液
    中酒精濃度上升，其酒測值207.7mg/dL扣除實驗數據14.9mg
    /dL，餘數仍高達192.8mg/dL（即百分比濃度為百分之0.192
    8），換算吐氣酒精濃度約為0.964mg/L，該數值仍遠高於刑
    法第185條之3第1項第1款所訂，吐氣所含酒精濃度達每公升
    0.25毫克、或血液中酒精濃度達百分之0.05以上，足堪認定
    被告血液中酒精濃度甚高，遠超過偽陽性可能出現之酒精濃
    度，並得以證明其飲酒之事實。本案被告送入該院時之生命
    徵象，依羅東博愛醫院急診病歷記載（原審卷第61頁）：血
    壓148/105、脈博111次/分、體溫36.4℃、呼吸22次/分，昏
    迷指數（COMA SCALE）為E3（聽到呼喚後會睜眼）、M5（施
    以刺激時，可定位出疼痛位置）、V4（可應答，但說話沒有
    邏輯）（參照維基百科說明，本院卷第32至33頁）、HEENT
    （頭部,眼睛,耳朵,鼻子,喉嚨），且被告入院時自訴有喝酒
    、胸口疼痛、雙肩疼痛等（原審卷第61頁），顯見被告入院
    時尚有意識、呼吸型態正常（原審卷第61頁），無造成乳酸
    堆積、增高可能性，堪認，被告當日入院時，並無出現溶血
    或乳酸堆積等可能影響檢驗結果之個別因素存在，自無上開
    法務部法醫研究所函文所指採用生化酵素法檢驗酒精濃度可
    能干擾檢驗結果正確性之因素存在，亦無其他證據證明該檢
    驗結果有明顯偏離檢驗正確性之狀況，自仍得作為本院採認
    被告飲酒後體內酒精濃度若干之認定。
 2、本案被告酒駕之事實，業據被告於警詢時自承「肇事前我於
    當(02)10時多在礁溪鄉白鵝村之工地有喝一瓶啤酒」等語(
    偵卷第8頁)，於偵查時稱：「我是109年11月2日早上10點左
    右在礁溪十六結的工地喝酒…」、「…我是早上喝酒的，而且
    喝不到一瓶」等語(偵卷第45頁)、於原審審理時稱：我是早
    上9點多，不超過10點，在工地喝酒，喝的是半瓶金牌啤酒
    等語(原審卷第130頁)，嗣於本院準備、審理時則自承其於
    本件車禍發生前同日上午9時許確曾飲酒，喝了大概半瓶金
    牌啤酒等語（本院卷第61、81至82頁），足見徒憑被告自述
    而認定之飲酒時間，已有「…當(02)日10時多…」(偵卷第8頁
    )、「…109年11月2日早上10點左右…」(偵卷第45頁)、「…九
    點多，不超過十點…」(原審卷第130頁、本院卷第61頁)等遞
    次提前之跡象；至僅得依被告自承之飲酒容量亦有「一瓶啤
    酒」、「不到一瓶」、「半瓶金牌啤酒」等逐漸減少之勢，
    惟辜不論何者為是，依被告於本院審理時自承：我在急診抽
    血當時，有斷斷續續地醒來，有跟護士表示這是酒駕，應該
    要幫我做呼氣測試等語（本院卷第83頁），可稽被告於車禍
    送醫急救時，已主動向護理人員表明其酒駕之事實，此核與
    羅東博愛醫院110年12月10日羅博醫字第1101200076號函所
    述「病人自述中提到酒精使用（見病患急診檢傷記錄）」等
    語互核相符（本院卷第46頁），是認被告向急救之護理人員
    自承酒醉駕車乙節，誠非子虛，信屬真實。更況，被告於本
    件車禍發生後，經救護人員送往羅東博愛醫院救治時，亦經
    醫護人員檢視懷疑有酒精過量（SUSPECT ALCOHOL OVERDOSE
    ）、酒精依賴（ALCOHOL DEPENDENCE）等情形，此觀該院11
    0年8月11日羅博醫字第1100800055號函附被告急診病歷、出
    院病歷摘要之記載即明（原審卷第61、65、81頁），顯見被
    告經羅東博愛醫院採集血液檢體檢測酒精濃度為207.7mg/dL
    （即百分比濃度為百分之0.2077），絕非被告未曾飲酒而卻
    因上開檢測結果出現偽陽性反應以致遭誤判為有飲酒之情形
    。是被告辯稱：其係因車禍傷勢導致檢驗結果呈偽陽性云云
    ，自有誤會，不足採憑。
 3、再就被告酒駕後車禍發生始末情節觀之，據被告於警詢中坦
    承：肇事當日10時多，我在礁溪鄉白鵝村之工地有喝一瓶啤
    酒，10時多許結束，14時30分左右發生本起交通事故，肇事
    前我完全沒有看到對方之自小客車，我是兩車碰撞到才知道
    發生交通事故，肇事前我不知道雙方相對位置，我完全沒有
    反應就被撞到等語（偵卷第7、8頁），復依車禍事故發生當
    時天候陰、日間自然光線、村里柏油道路、路面狀態乾燥無
    缺陷、無障礙物遮蔽視線、視距良好，有道路交通事故調查
    報告表㈠在卷可參（偵卷第17頁），並無不能注意之情事，
    則被告在此等情形下，竟仍無視自身行車安全即率爾進入肇
    事路口，繼而發生本案車禍事故，顯見被告確實已因飲酒導
    致駕駛車輛時之注意力減低、反應能力趨緩，而達於不能安
    全駕駛動力交通工具之程度甚明。
 4、另被告於本案事故前，甫於同年9月9日10時至10時30分許，
    在宜蘭縣冬山鄉八仙路某工地飲用酒類，仍基於酒後駕駛動
    力交通工具之犯意，於同日14時59分前某時許，騎乘車牌號
    碼000-0000號重型機車上路，途經宜蘭縣羅東鎮南昌東街與
    光榮路口處時因「違規紅燈右轉」「為警攔查」，發覺其身
    上帶有酒味，遂對其進行呼氣酒精濃度測試，於同日15時許
    測得其吐氣酒精濃度達每公升0.94毫克等情，經臺灣宜蘭地
    方法院以109年度交易字第270號判決判處罪刑確定在案，有
    上開判決網路裁判書查詢資料可按（本院卷第28至30頁），
    是被告前既有上午10時許飲酒，且於下午3時許遭查獲測得
    其吐氣酒精濃度達0.94mg/L之前案紀錄，則本案被告於上午
    10時左右飲酒後，於同日下午3時59分許經採檢測得其血液
    中所含酒精濃度達207.7mg/dL（即百分比濃度為百分之0.20
    77），換算吐氣酒精濃度約為1.04mg/L，實與其飲酒習慣及
    酒精代謝反應狀況及檢測結果相似，是被告辯以其上午飲酒
    ，間隔5、6小時後之酒精濃度不會這麼高云云；復爭執被告
    在前開確定判決所認事實於偵審程序中所為自白認罪之立場
    ，辯稱：上開確定判決的爭議很大，我當時是把機車停在警
    察局，我去牽車時，警察就叫我去吹氣，我家就剛好在旁邊
    ，我那一條真的很冤云云(本院卷第84頁)，恐悖於臺灣宜蘭
    地方法院以109年度交易字第270號確定判決審認之客觀事證
    ，無非事後卸責之詞，委無足採。
 5、至被告於本院審理中稱其於案發當日車禍前曾經宜蘭縣政府
    警察局羅東分局開羅派出所臨檢並為酒精呼氣測試，結果為
    零云云，惟經本院電詢宜蘭縣政府警察局羅東分局開羅派出
    所員警表示：經查詢當日電腦後台紀錄，查無對被告林昉郁
    之臨檢紀錄等語，再經本院函詢宜蘭縣政府警察局羅東分局
    ，經該局函覆查無被告所述時間點之酒精濃度測試紀錄相關
    紀錄等語，有本院公務電話紀錄、宜蘭縣政府警察局羅東分
    局110年12月22日警羅偵字第1100034846號函在卷可憑（本
    院卷第68、72頁），是被告上開所辯顯與事實不符，自非可
    採。又被告雖於警詢及本院審理時供稱：我駕車沿新群一路
    東往西方向直行，經過肇事路口我看到我行車方向為閃紅燈
    ，所以我有停下來查看沒有來車後就繼續行駛云云（偵卷第
    7頁，本院卷第86頁），惟依證人林枝祥於警詢時供稱：我
    駕車沿富農路三段北往南方向一般車道直行，經過肇事路口
    ，我突然看到被告駕駛之機車從我左側之新群一路衝出來，
    我立即煞車但仍來不及而兩車發生碰撞，我車左前車角最先
    被碰撞到，肇事前我看到左前方有一個黑影（即對方駕駛之
    機車）過來。我當時來不及反應就被撞到等語（偵卷第10至
    11頁），是被告上開所陳顯與證人林枝祥所述有所出入，至
    被告稱其行經肇事路口有停下查看有無來車云云，實無事證
    足資佐憑，且與本案被告酒醉駕車之認定，無直接相關，併
    此敘明。
(三)綜上，事證明確，被告所辯不足採信，被告犯行堪予認定，
    應予依法論科。
三、論罪科刑：
    核被告所為，係犯修正前刑法第185條之3第1項第1款駕駛動
    力交通工具，血液中酒精濃度達百分之零點零五以上罪。
四、原審未予詳察，以不能證明被告犯罪，而為其無罪之諭知，
    核有違誤，檢察官上訴意旨，指摘原判決不當，請求撤銷改
    判，為有理由，自應由本院將原判決撤銷改判。爰審酌被告
    前有多次酒駕前科紀錄，有本院被告前案紀錄表可憑，明知
    已處於不能安全駕駛動力交通工具狀態，仍執意騎乘機車上
    路，與告訴人發生嚴重車禍，致自身安危於不顧，又枉顧用
    路人之生命安全及交通秩序，一再酒後駕車，兼衡被告之犯
    罪動機、目的、手段，暨驗得之血液中酒精濃度高達207.7m
    g/dL（即百分比濃度為百分之0.2077），換算吐氣酒精濃度
    約為1.04mg/L，參以犯後猶否認犯行，犯後態度並非良好，
    惟念被告因酒駕而發生嚴重車禍，承受身體及精神之莫大痛
    苦，暨被告自陳：高職肄業之教育程度，無業，未婚，需扶
    養高齡之父母等家庭生活經濟等一切情狀（原審卷第130頁
    ，本院卷第65、85頁），量處如主文第2項所示之刑，並諭
    知易科罰金之折算標準。
據上論斷，應依刑事訴訟法第369條第1項前段、第364條、第299
條第1項前段，刑法第185條之3第1項第1款、第41條第1項前段，
刑法施行法第1條之1第1項，判決如主文。
本案經檢察官蔡豐宇提起公訴，檢察官劉憲英提起上訴，檢察官
周啟勇到庭執行職務。
中　　華　　民　　國　　110 　年　　12　　月　　29　　日
                  刑事第三庭    審判長法　官  張惠立
                                      法　官  廖怡貞
                                      法　官  劉兆菊
以上正本證明與原本無異。
如不服本判決，應於收受送達後20日內向本院提出上訴書狀，其
未敘述上訴之理由者並得於提起上訴後20日內向本院補提理由書
（均須按他造當事人之人數附繕本）「切勿逕送上級法院」。
                                      書記官  陳嬿如
中　　華　　民　　國　　110 　年　　12　　月　　29　　日
附錄：本案論罪科刑法條全文
中華民國刑法第185條之3
駕駛動力交通工具而有下列情形之一者，處2年以下有期徒刑，
得併科20萬元以下罰金：
一、吐氣所含酒精濃度達每公升零點二五毫克或血液中酒精濃度
     達百分之零點零五以上。
二、有前款以外之其他情事足認服用酒類或其他相類之物，致不
     能安全駕駛。
三、服用毒品、麻醉藥品或其他相類之物，致不能安全駕駛。
因而致人於死者，處3年以上10年以下有期徒刑；致重傷者，處1
年以上7年以下有期徒刑。
曾犯本條或陸海空軍刑法第54條之罪，經有罪判決確定或經緩起
訴處分確定，於五年內再犯第1項之罪因而致人於死者，處無期
徒刑或5年以上有期徒刑；致重傷者，處3年以上10年以下有期徒
刑。